【裁判字號】    91,訴,2988
【裁判日期】    920411
【裁判案由】    履行契約
【裁判全文】
臺灣臺北地方法院民事判決  九十一年度訴字第二九八八號
    原      告    乙○○
    訴訟代理人    陳志勇律師
    複  代理人    許永昌律師
    被      告    永大電機工業股份有限公司  設台北市○○○路九十九號十一樓
    法定代理人    丙○○      .
    訴訟代理人    甲○○      .
右當事人間請求履行契約事件，本院判決如左：
    主      文
被告應交付原告按裝於門牌號碼台北市○○路○段一五二巷三號建物內機械停車設備
之鑰匙貳拾貳支及遙控器壹拾支。
原告其餘之訴駁回。
訴訟費用由被告負擔百分之一，餘由原告負擔。
    事      實
甲、原告方面：
壹、聲明：
一、被告應交付原告按裝於門牌號碼台北市○○路○段一五二巷三號建物內汽車昇降
    機設備之使用許可證。
二、被告應修復按裝於門牌號碼台北市○○路○段一五二巷三號建物內汽車升降機設
    備如附件一照片所示之警示燈及按裝於同上建物內機械停車設備如附件二照片所
    示之電子設備至可正常使用之狀態。
三、被告應交付原告按裝於門牌號碼台北市○○路○段一五二巷三號建物內機械停車
    設備之鑰匙二十二支及遙控器十三支。
貳、陳述：
一、原告於民國八十年十一月二十九日向被告購買永大牌汽車昇降機一部（原證一）
    ，並由被告公司承攬按裝（原證二）；另於八十一年十月三十日向被告公司購買
    永大牌機械停車設備（原證三），亦由被告公司承攬按裝工程（原證四）。惟被
    告公司於按裝上開汽車昇降機設備後，竟未提供使用許可證，致原告無法使用汽
    車昇降機設備。依兩造簽訂之汽車昇降機、機械停車設備按裝契約第六條，被告
    公司於交車後，應免費負責保養一年（見原證二、四），惟被告交付上開設備後
    ，竟未依上開約定履行，以致汽車昇降機之警示燈（如附件一）、機械停車設備
    之電子設備（見附件二），因未保養以致故障無法使用。末查，被告公司於機械
    停車設備按裝後，亦未將因該設備應交付之鑰匙二十二支、遙控器十三支，交付
    與原告。
二、汽車昇降機設備之使用許可證部分：
（一）原告於八十年十一月二十九日向被告公司購買永大牌汽車昇降機乙部〔見原證
      一〕，並由被告公司承攬按裝工程〔見原證二〕，於八十一年完工；另原告於
      八十一年十月三十日向被告公司購買永大牌機械停車設備〔見原證三〕，亦由
      被告公司承攬按裝工程〔見原證四〕，於八十五年完工。惟被告公司於按裝上
      開汽車昇降機設備後，竟未提供使用許可證，致原告無法使用汽車昇降機設備
      。
（二）被告辯稱：八十一年間法令並無取得使用許可證之規定，台北市迄至八十七年
      始施行「台北市機械停車設施暫行管理條例」，而內政部亦於八十九年四月始
      訂定「建築物附設停車空間機械停車設備規範」云云，惟查：內政部七十九年
      二月二十六日台內營字第七七○七二八號令發布建築物昇降設備管理辦法，其
      中第四、七條即明文規定：「本辦法所稱昇降設備為設置於建築物之昇降機、
      昇降階梯、服務昇降機或其他類似之設備。」「建築物昇降設備，經主管建築
      機關檢查合格者應發給使用許可證。非經領得使用許可證，不得使用。」另依
      中華民國電梯協會九十一年十月三十一日九十一中升總字第一○○二六四號函
      所附之附件一，即台北市政府工務局八十一年九月一日北市工建字第六三五二
      ○號函，亦明白表示：建築物有附建油壓式汽車升降機者，應發給使用許可證
      ，是被告指稱依系爭汽車昇降設備八十一年完工當時之法令，無須取得使用許
      可證，即可使用系爭汽車昇降設備云云，顯非事實。至本院向主管機關即台北
      市政府工務局函查，並經台北市政府工務局九十一年十一月二十日北市工建字
      第○九一五四七五四一○○號回函及本院八十八年訴字第三六七六號乙案中，
      台北市政府八十九年五月十七日北市工建字第八九三一二二七○○○號回函〔
      見被告九十一年十月一日書狀被證四號〕，係就「機械停車設備」所為之函釋
      ，與「汽車昇降設備」是否須取得使用許可證乙節無關，另本件系爭汽車昇降
      設備於八十一年完工，亦與前開台北市八十七年、內政部八十九年所訂定之法
      令無關，被告指鹿為馬，實屬無稽。
三、修復汽車升降機設備、機械停車設備部分：
（一）依兩造簽訂之汽車昇降機、機械停車設備按裝契約第六條，被告公司於交車後
      ，應免費負責保養一年〔見原證二、四〕，惟被告交付上開設備後，竟未依上
      開約定履行，以致汽車昇降機之警示燈〔見附件一〕、機械停車設備之電子設
      備〔見附件二〕，因未保養以致故障無法使用。
（二）被告辯稱：系爭停車昇降設備工程完工後，伊即通知原告配合驗收，惟原告不
      予驗收，亦不給付工程尾款，待原告於另案敗訴後，始給付尾款及遲延利息。
      而兩造「一年免費保養」之約定，乃承攬契約之從義務，在原告給付工程尾款
      及受領系爭停車昇降設備前，伊自得主張同時履行抗辯云云。惟查：按「乙方
      （即原告）完工交車後一年內負責免費定期保養。」按裝合約書第六條定有明
      文。是被告「免費保養一年」之義務，自完工交車即發生，此與原告是否驗收
      無關〔見原證二、四第五條〕，更與原告有無給付工程尾款無涉，況既係「免
      費保養」，應屬無償，被告又何能謂「免費保養一年」之義務，與原告給付工
      程尾款，二者係立於對待給付之地位，而主張同時履行抗辯？是被告所辯，於
      法顯有未合。
四、機械停車設備之鑰匙二十二支及遙控器十三支部分：
（一）被告公司於機械停車設備按裝後，亦未將因該設備應交付之鑰匙二十二支、遙
      控器十三支，交付與原告。
（二）雖被告公司當庭表示願立即交付，惟查：本件系爭「汽車昇降設備」、「機械
      停車設備」皆因被告未為保養，以致不能使用，從而，縱被告交付鑰匙、遙控
      器，原告亦無從測試該鑰匙、遙控器是否具備正常功能，是應俟被告將系爭「
      汽車昇降設備」、「機械停車設備」修復後，再行交付鑰匙、遙控器，始有其
      意義。
五、被告辯稱：「原告如欲依法令取得使用許可證，依內政部規定，升降機設備竣工
    檢察，乃以起造人為申請人，昇降機專業廠商為僅為安全檢查合格通知書副本持
    有人，有內政部訂頒之竣工檢查申請書及通知書與昇降機間及昇降機道竣工查核
    表可憑〔答辯續狀被證五、六號〕，由此可知，依法申請義務人為建物起造人，
    並非身為專業廠商之被告」云云。惟查：內政部係於八十九年四月二十日始訂定
    「建築物附設停車空間機械停車設備規範」〔見被告九十一年十月一日答辯續一
    狀附件四〕，依該規範所附之竣工檢查申請書（Ｇ１－１）與被告附呈竣工檢查
    申請書〔見被告同前書狀被證五號〕之格式不同；另依該規範所附之竣工檢查表
    〔Ｇ１－２），亦與被告附呈竣工查核表〔見被告同前書狀被證六號〕之格式不
    同，足見被告附呈之竣工檢查申請書與竣工查核表並非內政部製定之表格，又何
    能據以認定昇降設備竣工檢查，應以起造人為申請人？是被告所辯，實屬無稽。
六、再依前開內政部訂定「建築物附設停車空間機械停車設備規範」所附之竣工檢查
    申請書（Ｇ１－１），其填表說明即載明：「Ｇ１－１申請書由承製廠商之施工
    工程人員或品管人員逐項填寫．．．」（Ａ總則２）、「申請人：請填承製廠商
    全名及負責人姓名並加蓋公司章及負責人章」（Ｂ填表說明：１７），此外，該
    規範所附之竣工檢查表（Ｇ１－２），其填表及檢查項目亦載明：「Ｇ１－２表
    應由承製廠商之施工人員或品管人員先行逐項填寫．．．．」（Ａ總則２）、「
    填表人：由設備承製廠商之專業技術人員於填後簽名以示負責」（Ｂ填表說明：
    ２２），益證，使用許可證應由承製廠商填寫後申請之，被告辯稱伊全然無義務
    云云，實屬子虛。
參、證據：
原證一、買賣契約書影本。
原證二、按裝契約書影本。
原證三、買賣契約書影本。
原證四、按裝契約書影本。
原證五、臺灣高等法院民事判決九十年度上易字第一二四號影本。
乙、被告方面：
壹、聲明：原告之訴駁回。
貳、陳述：
一、就請求被告給付昇降設備安全使用許可證部份：原告請求依昇降設備使用許可辦
    法，被告應給付汽車昇降機之昇降設備安全使用許可證，唯被告主張依當時法令
    ，系爭汽車昇降機無需取得安全使用許可證即可合法使用，理由如下：
１、原告請求答辯人交付汽車昇降機之使用許可證，原告所有之汽車昇降機，於八十
    一年裝設完成，於八十四年取得使用執照，依當時法令，並無須竣工檢查合格，
    取得合格證明相關文件後，方可取得使用許可之規定，依台北巿政府工務局於八
    十九年五月十七日函覆本院就本案汽車昇降機是否合格可使用乙案（答辯續狀被
    證四號），說明第二項即載明：其汽車昇降機部份係為原始用執照核準使用中之
    項目，對原告擁有之建物及系爭之汽車昇降機，已有八十四年使字六一一號使用
    執照在案（正本為被告執有），自可合法使用。
２、原告主張，依內政部七十九年公佈，並於八十四年修正之建築物昇降設備管理辦
    法規定：昇降設備安裝完成後，非經竣工檢查合格不得始用，唯建築物昇降設備
    管理辦法，乃行政機關發佈之行政規則，條文雖規定未經檢查合格不得使用，然
    該辦法既無規定罰責，亦未規定行政機關得以何種行政處份禁止昇降機使用，且
    內政部於八十九年四月二十日始公佈「建築物附設停車空間機械停車設備規範」
    （答辯續一狀附件四），於上述日期以前，在中央主管機關並無明文檢查規範之
    情況下，各級政府機關及受委託檢查之民間檢查機構，無從依據官方檢查標準對
    機械停車設備進行檢查，因此建築物昇降設備管理辦法對本案系爭之汽車昇降機
    並無法律強制拘束力。
３、原告雖主張汽車昇降機並非機械停車設備，唯依臺北巿工務局於九十一年十一月
    二十日函覆鈞院就本案系爭之汽車昇降機是否須經核發昇降設備使用許可證始得
    使用乙案，於說明第二項中即陳述，本案之汽車昇降機系依工務局八十二年五月
    十八日頒定之「建築物附設機械停車設備處理原則」辦理；且依八十七年十一月
    十九日公佈並於八十九年二月十四日修訂之「台北巿機械停車設施暫行管理要點
    」（答辦狀續一附件二、三）第一條明定：「為維護本巿公共停車安全，在中央
    主管機關對機械停車設施尚未訂定其檢查規範前，特定定本要點。」同要點第二
    條規定：「本要點所稱之機械停車設施係指立體停車塔機械停車設施，建築物附
    設汽車昇降機及機械停車設備特供停放車輛之設施」由以上規定可知，依主管機
    關之分類，系爭之汽車昇降機，非屬於一般電梯設備，而特別依機械停車設備之
    相關規定辦理。本案之汽車昇降機，依台北巿政府工務局八十二年頒定之「建築
    物附設機械停車設備處理原則」，於八十四年取得使用執照已如上述，系爭汽車
    昇降機是否取得安全始用許可證，並不影響原告合法使用之權利，自無取得電梯
    使用許可證之必要。
４、原告所有之汽車昇降機，於八十四年即已取得使用執照，乃法令規範前即已合法
    使用之舊建物，依現行建築法規，主管機關並無撤銷使用執照之權利，且建築物
    昇降設備管理辦法中並未規定罰責，原告之汽車昇降機並無遭受禁止使用之行政
    處份之可能，被告對系爭汽車昇降機之法規適用問題，已一再於兩造雙方訴訟與
    調解程序中告知原告，原告仍空言該汽車昇降機依法不得使用，而從未提出任何
    曾遭主管機關裁罰不得使用之行政處份，顯見原告之主張，純為對行政規則之誤
    解，與被告應負之法律義務無涉。
５、退萬步言，即令依原告主張應取得昇降梯安全使用許可證（被告主張此非為當時
    法令義務已如前述），依內政部規定，昇降設備竣工檢查，乃以起造人為申請人
    ，昇降設備專業廠商為僅為安全檢查合格通知書副本持有人，有內政部訂頒之竣
    工檢查申請書及通知書與昇降機間及昇降機道竣工查核表可憑（答辯狀續被證五
    、六號），由此可知，依現行法令，申請義務人為建物起造人，並非身為專業廠
    商之被告，被告並無申請昇降設備安全使用許可證之義務，且依檢查辦法，申請
    人應檢附建照及建築物剖面圖，並由起造人及建築師簽章，此一規定，被告於鈞
    院八十八年訴字三六七六號及高等法院九十年度上字第一二四號審理程序中，皆
    曾於訴狀中載明，原告從未提供上述文件要求被告申請，依規定被告無法代為申
    請使用許可證。
二、就請求被告將系汽車昇降機及機械停車設備回復可始用狀態之部份：原告於訴訟
    中一再主張，被告未履行契約約定之一年免費保養義務，惟依被告於前狀所敘明
    之事實，被告未能履行契約義務，原因如下：
１、被告於系爭之停車昇降設備工程完工後，即於八十七年三月四日發文通知原告配
    合驗收，唯原告非但不予驗收，亦不願給付工程尾款計六十四萬八千元，殆原告
    於第一、二審皆受敗訴判決後，遲至九十年九月二十一日始給付被告系爭停車設
    備之尾款及遲延利息共計七十一萬三千七百七十六元，有原告開立之支票可憑（
    答辯狀續二被證十號）。雙方於按裝契約約定之一年免費保養，乃承攬契約之從
    給付義務，依雙方簽訂之停車設備買賣及按裝合約，原告有履行給付工程款予被
    告及受領系爭停車設備之主給付義務，在原告前履行上述義務前，被告自有依民
    法第二百六十四條主張同時履行抗辯權之權利。
２、依按裝合約書第六條，被告應予完工交付後予以一年免費定期保養，同條第（２
    ）款亦約定「使用不當或其它非乙方（即被告）之因素發生者，乙方得向甲方酌
    收材料費。」兩造雙方於上開訴訟審理期間，數度勘驗現場，被告均提出系爭之
    汽車昇降機及機械停車設備必須先行整修，使能正常使用，有原告一審委任律師
    製作之勘查報告及（答辯續狀被證十一號）被告第二審提出之整修估價單為證（
    答辯狀被證三號），後雙方又於九十一年十二月二十日於台北巿政府消費爭議委
    員會協調整修事宜，並有協調紀錄在案（答辯續狀被證十二號），詎原告仍拒絕
    負擔修繕費用，致該設備因地下室常年漏水而不斷增加損害，於原告給付積欠被
    告之工程款前，被告已一再告知系爭設備之現況，唯原告不願給付修復費用之意
    思甚明，使被告無從開始保養工作，絕非如原告所言，被告惡意不履行契約責任
    。
３、依原告訴之聲明，原告請求被告應修復按裝於原告所有建物內汽車昇降機及機械
    停車設備，至可正常使用之狀態，依原告於補充理由狀（三）所主張，免費保養
    應從「完工交車」後自動開始，唯被告於八十七年通知原告驗收後，原告仍拒絕
    驗收交車至今，「交車」予原告之條件既未成就，又如何請求被告履行「交車」
    後應履行之義務；且依民法第五百零八條及最高法院八十七年台上字一二０五號
    判例，原告應自負受領遲延責任，對工作毀損、滅失之危險，如定作人受領遲延
    者，其危險由定作人負擔，本院八十八年訴字三六七六號及高等法院九十年度上
    字第一二四號判決，對原告應自負受領遲延致本案汽車昇降機及機械停車設備遭
    建物漏水毀損之危險責任已有判定；綜合上述事實，被告無法履行保養義務皆有
    法律上可茲抗辯之原因，且系爭設備之損害皆因原告本身之建物瑕疪而造成，原
    告之請求與被告未履行保養義務並無因果關係，原告之請求顯無法律上之理由。
三、就請求被告給付系爭設備鑰匙及遙控器之部份：
    原告請求給付汽車昇降機及機械停車設備鑰匙及遙控器，依契約之給付義務，被
    告自有給付上開設備鑰匙及遙控器之責任，惟原告要求被告應先行整修系爭設備
    ，至可測試鑰匙及遙控器之狀態始願收受鑰匙及遙控器。而原告拒絕驗收系爭停
    車設備在先，被告無無償整修該設備之義務已如前述，故被告無法給付鑰匙及遙
    控器與原告。
參、證據：提出下列證據，並聲請向臺北市政府工務局以及中華民國升降設備安全協
    會查詢汽車昇降機及機械停車設備，是否須經核發昇降設備使用許可證，始得使
    用。
被證一、臺灣高等法院九十年易上字第一二四號判決書。
被證二、臺北市政府工務局工建局八十六年一月十日函。
被證三、答辯人勘驗估價單。
被證四、台北市工務局八九三一二二七０００號函影本。
被證五、昇降設備竣工檢查申請書及通知書一件。
被證六、昇降機間及昇降機道竣工查核表一件。
被證七、建築業主申請汽車昇降機許可證準備資料一件。
被證八、原告建物及系爭昇降設備照片九張。
被證九、答辯人公司整修報價單二件。
被證十、原告簽發之支票影本。
被證十一、原告委任律師函。
被證十二、台北市政府民國九十年十二月二十一日函。
丙、本院依職權調閱八十八年度訴字第三六七六號卷。
    理      由
壹、本件原告起訴主張其於八十年十一月二十九日向被告購買永大牌汽車昇降機一部
    ，以及八十一年十月三十日向被告公司購買永大牌機械停車設備（以下稱為系爭
    汽車昇降設備或系爭機械停車設備），均由被告公司承攬按裝工程。被告公司未
    提供系爭汽車昇降機設備使用許可證，亦未依約保養系爭汽車昇降設備及機械停
    車設備，且被告尚未將系爭機械停車設備應交付之鑰匙二十二支、遙控器十三支
    ，交付與原告等情，已據其提出與所述相符之合約書、按裝合約書等件為憑，且
    為被告所不爭執，此部分之事實應堪確認。
貳、原告主張被告公司於按裝系爭汽車昇降機設備後，竟未提供使用許可證，致原告
    無法使用汽車昇降機設備等語，則為被告否認，並主張其並無提供系爭汽車昇降
    機設備之契約義務，並主張依當時法令，系爭汽車昇降機無需取得安全使用許可
    證即可合法使用等語。經查：
一、兩造於八十年十一月二十九日訂定系爭汽車昇降機設備之買賣合約書以及按裝合
    約書，合約內均無被告於按裝完成後，須提供使用許可證之約定。而系爭汽車昇
    降機設備於八十一年間按裝，其餘機械停車設備部分則於八十五年完工（依被告
    於八十八年度訴字第三六七六號案卷準備書一狀所附函，完工確切日期應為八十
    五年十月三十日），系爭汽車昇降機所安裝之台北市○○路○段一五二巷三號建
    物，則於八十六年一月十日取得使用執照。此有買賣合約書、按裝合約書以及臺
    北市政府工務局八十六年一月十日函等件為憑，此部分之事實，應可認定。
二、有鑑於內政部研訂之「機械停車設備技術規」尚未完成發布，而民間於建築物內
    附設機械停車設備之申請案件日益增多，為使相關行政流程有所依循起見，臺北
    市政府工務局於八十二年五月十八日北市建工字第六二一五一號函頒定「建築物
    附設機械停車設備處理原則」第三點規定：「於構造物施工完竣後，機械停車設
    備試車合格堪用後，始核發使用執照。」（見附卷臺北市政府工務局九十一年十
    一月二十日北市工建字第09154754100函）參照台北市政府於八十七年四月三十
    日訂頒之臺北市機械停車設施暫行管理要點第二條規定：「本要點所稱之機械停
    車設施係指立體停車塔機械停車設施，建築物附設汽車昇降機及機械停車設備特
    供停放車輛之設施。」並參照內政部於八十九年四月所訂定之建築物附設停車空
    間機械停車設備規範就「機械停車設備」之定義為：「指建築物附設停車空間及
    其進出用之車道，以機械式設置之停車裝置及必要之附屬設備。」「附屬裝置則
    包含旋轉台、汽車用升降機。」（見該規範第1.3以及2.4條規定）」足見，依主
    管機關之分類，系爭之汽車昇降機，屬於機械停車設備之一種，且為機械停車位
    之附屬設備。
三、承前所述，由於系爭汽車昇降機完成按裝於八十一年，而機械停車設備完工於八
    十五年間，內政部之「建築物附設停車空間機械停車設備規範就「機械停車設備
    」尚未頒訂，臺北市政府亦尚未制訂臺北市機械停車設施暫行管理要點，機械停
    車設備尚無完整之法令規範，故可資遵循者，僅有於前開臺北市政府工務局於八
    十二年五月十八日頒定之「建築物附設機械停車設備處理原則」，而該處理原則
    僅規定於台北市建造執照、變更使用執照中併案申請之機械停車設備案，申請時
    或竣工勘驗時，應檢附中文設備說明書、相關單位核發之合格證明、使用年限保
    證書，於構造物施工完竣後，機械停車設備試車合格堪用後，始核發使用執照，
    並無汽車昇降機完工後須取得使用許可證方得使用之規定（主管機關應係認有管
    制機械停車設備之須要，但無強制檢驗及管制之法律依據，所以用不核發建築物
    使用執照之行政手段，間接管制機械停車設備）。故被告抗辯依當時法令，系爭
    汽車昇降機無需取得安全使用許可證即可合法使用等語，應屬可採。
四、原告雖主張內政部七十九年二月二十六日台內營字第七七○七二八號令發布建築
    物昇降設備管理辦法，其中第四、七條即明文規定：「本辦法所稱昇降設備為設
    置於建築物之昇降機、昇降階梯、服務昇降機或其他類似之設備。」「建築物昇
    降設備，經主管建築機關檢查合格者應發給使用許可證。非經領得使用許可證，
    不得使用。」故依法令規定，系爭汽車昇降設備須取得使用許可證方得使用等語
    。惟查，依主管機關之分類，系爭之汽車昇降機，屬於機械停車設備之一種，且
    為機械停車位之附屬設備，並非建築物昇降設備管理辦法中所規定之設置於建築
    物之昇降機、昇降階梯、服務昇降機或其他類似之設備，已如前述，故系爭汽車
    汽車昇降機與機械停車設備均應適用建築物附設機械停車設備之相關法規，而無
    建築物昇降設備管理辦法中須取得使用許可證方得始用規定之適用，原告此部分
    之主張，並非可採。
五、原告另以臺北市政府工務局雖於八十一年九月一日以北市工建字第六三五二○號
    函，主張當時建築物有附建油壓式汽車升降機者，應發給使用許可證等語。惟前
    開函文僅記載：「自八十一年九月一日起向本局建管處申請使用執照案，如建築
    物有附建油壓式汽車升降機者，應檢附中央主管機關（內政部）指定代行檢查機
    構之檢查合格證明及專業廠商、專業技術人員資料附使用執照卷內辦理，一併發
    給使用許可證。」依該函文之字義所示，並無明令汽車昇降設備須取得使用許可
    證，否則不得使用；且因當時並無未經發給使用許可證者，不得使用之汽車昇降
    設備之法律依據已如前述，故前開臺北市政府工務局八十一年之函文意旨，亦當
    無如建築物昇降設備管理辦法一般，有未經取得使用許可前，不得使用之函意。
六、兩造訂定之系爭汽車昇降機設備之買賣合約書以及按裝合約書，合約內均無被告
    於按裝完成後，須提供使用許可證之約定，事實上有關建築物內附建汽車升降機
    須取得許可之公文書，最早見於前開合約書訂定之後之臺北市政府工務局雖於八
    十一年九月一日以北市工建字第六三五二○號函，所以前開合約書訂定當時，雙
    方自不可能有須由被告負責取得使用許可之合意。且依當時法令，系爭汽車昇降
    機無需取得安全使用許可證即可合法使用，是原告請求被告應交付按裝於門牌號
    碼台北市○○路○段一五二巷三號建物內汽車昇降機設備之使用許可證云云，尚
    屬無據。
參、原告主張依兩造簽訂之汽車昇降機、機械停車設備按裝合約第六條，被告公司於
    交車後，應免費負責保養一年，惟被告交付上開設備後，竟未依上開約定履行，
    以致汽車昇降機之警示燈、機械停車設備之電子設備，因未保養以致故障無法使
    用，依前開合約約定，被告應負責修復等語。被告則以系爭汽車昇降機及機械停
    車設備必須先行整修，使能正常使用，詎原告仍拒絕負擔修繕費用，致該設備因
    地下室常年漏水而不斷增加損害，使被告無從開始保養工作，且原告仍拒絕驗收
    交車至今，「交車」予原告之條件既未成就，又如何請求被告履行「交車」後應
    履行之保養義務。系爭設備之損害皆因原告本身之建物瑕疪而造成，原告之請求
    與被告未履行保養義務並無因果關係等語置辯。經查：
一、兩造簽訂之汽車昇降機、機械停車設備按裝合約第六條約定：「乙方（即被告）
    完工交車後一年內負責免費定期保養。」「倘若機件故障或損壞是因乙方之機器
    或按裝不良所致者，概由乙方負責免費修復，如甲方（即原告）使用不當或其他
    非乙方之因素而發生者，乙方得向甲方酌收材料成本費。」依前開合約之文義可
    知，兩造約定，被告應於系爭汽車昇降機、機械停車設備完工交車後，一年內負
    責定期保養，而前開設備如有機件故障或損壞而須修復時，則視故障或損壞發生
    之原因歸責情形，而決定是否收取費用。
二、依臺北市政府工務局於八十二年五月十八日北市建工字第六二一五一號函頒定「
    建築物附設機械停車設備處理原則」第三點規定：「於構造物施工完竣後，機械
    停車設備試車合格堪用後，始核發使用執照。」，而系爭汽車昇降機及機械停車
    設備所安裝之台北市○○路○段一五二巷三號建物，已於八十六年一月十日取得
    使用執照，既如前述，則應可推論系爭汽車昇降機及機械停車設備於八十六年一
    月十日當時已經試車合格堪用，原告就此復未舉出任何證據說明系爭汽車昇降機
    及機械停車設備不能使用，係由於被告所提供之機器或按裝不良所致，依首揭按
    裝合約第六條之約定，原告自不得請求被告免費為其修復。
三、又系爭汽車昇降機及機械停車設備完工，原告不願驗收，且未給付工程尾款計六
    十四萬八千元，於本院八十八年度訴字第三六七六號以及臺灣高等法院九十年度
    上易字第一二四號判決後，原告始於九十年九月二十一日始給付被告尾款及遲延
    利息共計七十一萬三千七百七十六元，此有本院調閱之前開案卷以及支票二紙可
    憑（被證十號）。另依被告所提出之系爭汽車昇降機、機械停車設備及所在位置
    之建物照片九張（被證八），可見該處確有潮溼以及系爭汽車昇降機、機械停車
    設備確有鏽蝕情形，並參以自八十五年完工迄今，已近七年未曾使用之情形，可
    以認定系爭汽車昇降機及機械停車設備不能使用，應係由於所在位置潮溼並久未
    使用所致，屬可歸責於原告之因素，則兩造汽車昇降機、機械停車設備按裝合約
    第六條之約定，原告應同意給付材料成本費，始得請求被告為其修復，原告既預
    示拒絕給付被告所提出勘驗估價單之修復費用（被證三），被告拒絕為其修復，
    自屬有據。
肆、至於，原告請求被告交付機械停車設備之鑰匙二十二支及遙控器十三支部分，依
    系爭汽車昇降機及機械停車設備買賣合約，屬於被告所應負之給付義務，而前開
    買賣合約之價金原告亦已全部清償，被告自應依約給付，且此與原告要求被告免
    費為其修復系爭汽車昇降機及機械停車設備等情無涉，被告執此抗辯，洵非有據
    ，原告此部分之請求，為有理由，應予准許。
伍、綜上所述，依兩造訂定之系爭汽車昇降機設備之買賣合約書以及按裝合約書，被
    告並無提供汽車昇降機設備使用許可證予原告之義務，依當時法令，系爭汽車昇
    降機無需取得安全使用許可證即可合法使用。又系爭汽車昇降機及機械停車設備
    之損壞，應屬可歸責於原告之因素，依兩造之約定，原告應同意給付材料成本費
    ，始得請求被告為其修復。從而，原告請求被告應交付原告按裝於門牌號碼台北
    市○○路○段一五二巷三號建物內汽車昇降機設備之使用許可證以及被告應修復
    按裝於門牌號碼台北市○○路○段一五二巷三號建物內汽車升降機設備如附件一
    照片所示之警示燈及按裝於同上建物內機械停車設備如附件二照片所示之電子設
    備至可正常使用之狀態部分，非有理由，應予駁回。另原告請求被告交付機械停
    車設備之鑰匙二十二支及遙控器十三支，則為被告依約應給付原告之配備，被告
    並無得拒絕給付之抗辯權，原告此部分請求，為有理由，應予准許。
陸、結論：原告之訴一部為有理由，一部為無理由，依民事訴訟法第七十九條但書，
    判決如主文。
中      華      民      國    九十二    年      四      月     十一     日
                                            民事第五庭法      官  張松鈞
右為正本係照原本作成
如對本判決上訴，須於判決送達後廿日內向本院提出上訴狀
中      華      民      國    九十二    年      四      月     十一     日
                                                      法院書記官  黃媚鵑


司法院資訊處製作；財團法人民間司法改革基金會備份。
